【裁判字號】    98,審交訴,130
【裁判日期】    980831
【裁判案由】    公共危險等
【裁判全文】
臺灣高雄地方法院刑事判決           98年度審交訴字第130號
公  訴  人  臺灣高雄地方法院檢察署檢察官
被      告  甲○○
上列被告因公共危險等案件，經檢察官提起公訴（98年度偵字第
8974號），嗣因被告就被訴事實為有罪陳述，經本院告知簡式審
判程序意旨並聽取公訴人及被告之意見後，本院合議庭裁定由受
命法官獨任依簡式審判程序審理並判決如下：
    主  文
甲○○駕駛動力交通工具肇事，致人受傷而逃逸，處有期徒刑陸
月，如易科罰金，以新台幣壹仟元折算壹日。緩刑貳年，並應向
指定之公益團體、地方自治團體或社區提供陸拾小時之義務勞務
，緩刑期間付保護管束。
被訴過失傷害部分公訴不受理。
    事  實
一、甲○○於民國98年2 月1 日13時許，騎乘車牌號碼ZCG-873
    號輕型機車，沿高雄市苓雅區○○○路由西往東方向行駛，
    行經該路段202 號前之際，因過失不慎撞及乙○○所騎乘車
    牌號碼039-EAT 號重型機車，以致乙○○當場人車倒地，並
    因此受有右腰挫傷之傷害（所涉過失傷害罪部分業經撤回告
    訴，詳後述）。詎甲○○於前述駕車肇事後，明知汽車駕駛
    人駕駛汽車肇事致人受傷或死亡，應即採取救護或其他必要
    之措施並向警察機關報告，不得駛離等情事，猶旋即騎乘機
    車逃離現場。嗣因在場路人協助記下車牌後報警處理，始循
    線查悉上情。
二、案經乙○○訴請高雄市政府警察局苓雅分局報請台灣高雄地
    方法院檢察署檢察官偵查起訴。
    理  由
壹、程序部分：
    本件被告甲○○所犯係刑法第185 條之4 駕駛動力交通工具
    肇事逃逸罪及同法第284 條第1 項過失傷害罪，其法定刑均
    為死刑、無期徒刑、最輕本刑為3 年以上有期徒刑以外之罪
    ，於準備程序進行中被告就被訴事實為有罪陳述，由受命法
    官告知簡式審判程序要旨並聽取其與公訴人之意見，經被告
    同意適用簡式審判程序後，本院亦認無不得或不宜改依簡式
    審判程序進行之處，爰依刑事訴訟法第273 條之1 第1 項、
    第284 條之1 規定裁定由受命法官獨任進行簡式審判程序，
    合先敘明。
貳、有罪部分：
  一、前揭事實，業經證人乙○○先後於警詢及偵查中指證綦詳
      ，並有案發現場及車損照片共17幀，道路交通事故調查報
      告表2 份，邱外科醫院診斷證明書及道路交通事故現場圖
      1 件在卷可稽，復據被告於本院審理中坦認上情不諱，足
      徵其自白內容確與事實相符，堪予採信。按刑法第185 條
      之4 駕駛動力交通工具肇事致人死傷而逃逸罪，行為人之
      駕車肇事致人死傷雖非出於故意，然僅須知悉肇事致人死
      傷之事實猶予逃逸，即足當之。查被告騎乘前開機車肇事
      後，既已明知發生交通事故且被害人亦當場人車倒地之情
      ，是其對於被害人勢將因此受有相當程度傷害一節，主觀
      上應有所預見。準此，被告主觀上既明知被害人乙○○因
      前揭交通事故而受傷之事實，竟未能停留案發現場或當場
      提供必要之救護與協助，猶仍駕車逕自離去，揆諸前揭說
      明，被告所為業已該當刑法第185 之4 肇事逃逸罪之構成
      要件甚明。職是，本件事證明確，被告前揭犯行洵堪認定
      ，應依法論科。
  二、核被告甲○○所為，係犯刑法第185 條之4 駕駛動力交通
      工具肇事致人受傷而逃逸罪。爰審酌被告犯罪之動機、目
      的及手段，所生危害尚非甚鉅，並兼衡其品行、生活狀況
      、智識程度與事後尚能坦承犯行、態度良好，頗見悔意等
      一切情狀，酌情量處如主文所示之刑，並諭知易科罰金折
      算標準，以資懲儆。另查，被告先前雖因偽造文書、竊盜
      等案件，各經法院判處有期徒刑10月、5 月確定且接續執
      行，於87年2 月6 日縮短刑期假釋出監（縮刑期滿日期為
      同年6 月9 日），嗣因假釋期滿未經撤銷而視為執行完畢
      ，惟於5 年內未曾因故意犯罪受有期徒刑以上刑之宣告，
      有台灣高等法院被告前案紀錄表1 件在卷可稽，茲念其僅
      因一時失慮以致誤罹刑章，事後更已坦承犯行，深具悔意
      ，並與被害人達成和解且賠償其所受損失在案，此有卷附
      本院98年7 月22日和解筆錄暨和解書各1 件可證，諒其經
      此起訴及審判程序，理當知所警惕，信無再犯之虞，遂認
      前開所宣告之刑以暫不執行為適當，併依刑法第74條第1
      項第2 款規定諭知緩刑2 年。然為促使被告日後得以知曉
      尊重道路交通安全之法治觀念，本院乃認除前開緩刑宣告
      外，另有賦予被告一定負擔之必要，遂併予諭知被告應向
      指定之公益團體、地方自治團體或社區提供60小時之義務
      勞務，方能符合本件緩刑目的。另為促使被告於緩刑期間
      內隨時警惕、約束自身行為，避免再次誤罹刑章，並協助
      建立正確法律觀念及提供必要之協助及督促，且依其所犯
      情節認有加以追蹤觀護之必要，當依刑法第93條第1 項第
      2 款規定宣告在緩刑期間付保護管束，俾能由觀護人予以
      適當督促，並發揮附條件緩刑制度之立意及避免短期自由
      刑執行所肇致之弊端，以觀後效。
參、公訴不受理部分：
  一、公訴意旨另以：被告於上揭犯罪事實所載時、日騎乘機車
      行經案發路口，本應注意駕駛人應遵守道路交通標線之指
      示方向前進、不得逆向行駛等情事，猶疏未注意，不慎撞
      擊被害人乙○○所騎乘前開重型機車，使其受有前述身體
      傷害，遂認被告就此部分涉犯刑法第284 條第1 項前段普
      通過失傷害罪嫌。
  二、按告訴乃論之罪，告訴人於第一審辯論終結前，得撤回其
      告訴；又告訴經撤回者，法院應諭知不受理之判決，刑事
      訴訟法第238 條第1 項及第303 條第3 款分別定有明文。
      再者，被告所犯刑法第284 條第1 項前段普通過失傷害罪
      嫌，依同法第287 條前段之規定，該罪須告訴乃論。經查
      ：本件業據被告與告訴人乙○○達成和解，並經告訴人具
      狀撤回告訴在案，此有前開和解筆錄、和解書及刑事撤回
      告訴狀各1 份在卷可稽。揆諸前揭說明，本件爰就被告所
      涉過失傷害罪部分諭知不受理之判決，附此敘明。
據上論斷，應依刑事訴訟法第273 條之1 第1 項、第299 條第1
項前段、第303 條第3 款，刑法第185 條之4 、第41條第1 項前
段、第74條第1 項第2 款、第2 項第5 款、第93條第1 項第2 款
，判決如主文。
中    華    民    國    98    年    8     月    31    日
                  交通法庭  法   官     陳明呈
以上正本證明與原本無異。
如不服本判決應於收受送達後10日內向本院提出上訴書狀，並應
敘述具體理由；如未敘述上訴理由者，應於上訴期間屆滿後20日
內向本院補提理由書（均須按他造當事人之人數附繕本）「切勿
逕送上級法院」。
中    華    民    國    98    年    8     月    31    日
                            書記官      張琇晴
附錄本判決論罪科刑之法條：
中華民國刑法第一百八十五條之四
駕駛動力交通工具肇事，致人死傷而逃逸者，處六月以上五年以
下有期徒刑。


司法院資訊處製作；財團法人民間司法改革基金會備份。
